【裁判字號】    92,上易,294
【裁判日期】    920630
【裁判案由】    侵占
【裁判全文】
臺灣高等法院臺南分院刑事判決        九十二年度上易字第二九四號  Ｇ
      上  訴  人
      即  被  告  甲  ○  ○
右上訴人因侵占案件，不服臺灣臺南地方法院九十一年度易字第一三四四號中華民國
九十二年三月三日第一審判決（起訴案號：臺灣臺南地方法院檢察署九十一年度偵字
第三七九六號），提起上訴，本院判決如左：
      主      文
上訴駁回。
      事      實
一、甲○○（前因犯詐欺案件，經台灣高雄地方法院判處有期徒刑七月，經上訴駁回
    確定，甫於民國八十八年八月二十一日經縮刑期滿執行完畢）與乙○○原係男女
    朋友關係，於民國（下同）八十九年十二月間某日，甲○○在雙方位於台南縣歸
    仁鄉○○路二一一號八樓之一租屋處，向乙○○借用車號五Ｋ—六八一五號之自
    用小客車後，即未歸還，至九十年三月間，因一時週轉不靈，竟意圖為自己不法
    之所有，於將其持有之上開自用小客車侵占入己，以新台幣（下同）十四萬元之
    代價，在台南市○○○路將之質押予翁國財（業經不起訴處分），並將所得款項
    供己花用。嗣於九十一年一月二十五日，翁國財將該車交付蔡政達（業經另為不
    起訴處分）作為代步工具使用，在台南市○○路○段二六０號前，為乙○○發現
    後報警，始得悉上情。
二、案經乙○○訴由台灣台南地方法院檢察署檢察官偵查起訴。
      理      由
一、上訴人即被告甲○○固坦承有於前揭時地未經告訴人乙○○同意，就駛走前開自
    用小客車，並予以質押之事實不諱，惟矢口否認有何侵占犯行，並辯稱：該車車
    款大部分是我出的錢，雖登記告訴人名義，但我應有權處理云云。經查：右揭事
    實，業據告訴人乙○○指稱：該車分期付款，從頭到尾，被告僅付過一次，且保
    費也是伊向老闆丙○○借票來付的，金額是一萬四千五百七十八元，至於該車燃
    料稅及牌照稅也都是我在付的，所以車子當然是登記在我的名下，後來是被告向
    我借車去用，就沒還等語明確在卷（見九十一年三月十五日警訊筆錄），並提出
    購車統一發票，告訴人名義之燃料稅收據、稅捐稽徵處八十九年、九十年使用牌
    照稅繳款書，及美商花旗銀行台南分行繳款帳單收據影本五紙相符。且上開車輛
    係登記告訴人之名義，亦有交通部總局高雄區監理所台東監理站（九一）高監東
    字第九一０八六四五號函暨車籍異動資料附卷足資佐憑，是則，上開自用小客車
    所有權確屬乙○○無疑。況衡諸常情，若男女朋友共同出資購買某物品，因出資
    比例有程度上之別，常會將名義人登記為出資比例高者，是被告辯稱該車實際上
    購買人並非告訴人，而是我買給告訴人的，非但與常理有違，且乏實據。又參以
    被告甫於八十八年八月二十一日出獄，期間並未有收入，資力不佳，是其空言辯
    稱該車頭期款及分期付款均是我所繳納云云，無足採信，是本件事證明確，被告
    所為上開侵占犯行，應予依法論科。
二、核被告所為係犯刑法第三百三十五條第一項之普通侵占罪。查被告前因詐欺罪，
    經台灣高雄地方法院判處有期徒刑七月，並經台灣高等法院高雄分院上訴駁回確
    定，甫於八十八年八月二十一日執行完畢，有卷附台灣高等法院被告全國前案記
    錄表一紙可按，其受有期徒刑執行完畢，五年內再犯有期徒刑以上之罪，為累犯
    ，依法加重其刑。原審認被告之罪證明確，因予適用刑法第三百三十五條第一項
    、第四十七條、第四十一條第一項前段，罰金罰鍰提高標準條例第一條前段、第
    二條等規定，並審酌被告之犯罪動機、手段、所生危害及犯後態度等一切情狀，
    量處被告有期徒刑五月，並諭知易科罰金以三百元折算一日之標準。本院經核原
    判決認事用法及量刑，俱無不合。被告上訴意旨空言否認犯罪而指摘原判決有不
    當之處，為無理由，應予駁回。
據上論斷，應依刑事訴訟法第三百六十八條，判決如主文。
本案經檢察官劉得鉦到庭執行職務。
中    華    民    國      九十二      年      六      月      三十      日
                                  臺灣高等法院臺南分院刑事第四庭
                                      審判長法官  王    浦    傑
                                            法官  陳    珍    如
                                            法官  黃    三    哲
右正本證明與原本無異。
不得上訴。
                                      法院書記官  蔡    振    豐
中    華    民    國      九十二      年      七      月      一        日
附錄法條：
中華民國刑法第三百三十五條第一項
意圖為自己或第三人不法之所有，而侵占自己持有他人之物者，處五年以下有期徒刑
、拘役或科或併科一千元以下罰金。


司法院資訊處製作；財團法人民間司法改革基金會備份。
